臺灣高雄地方法院刑事判決　　　　　　 110年度訴緝字第49號
公　訴　人　臺灣高雄地方檢察署檢察官
被　　　告　吳權釗



選任辯護人　許惠珠律師
上列被告因毒品危害防制條例等案件，經檢察官提起公訴（109
年度偵字第12907 號、109 年度偵字第16677 號），本院判決如
下：
    主  文
吳權釗販賣第二級毒品，處有期徒刑參年捌月。扣案如附表編號
15所示之物沒收；未扣案犯罪所得新臺幣伍佰元沒收，於全部或
一部不能沒收或不宜執行沒收時，追徵其價額。
被訴轉讓禁藥部分均無罪。
    事  實
一、吳權釗明知甲基安非他命為毒品危害防制條例第2 條第2 項
    第2 款所列之第二級毒品，依法不得持有、販賣，竟基於販
    賣第二級毒品以營利之犯意，於民國109 年5 月2 日13時29
    分許，以附表編號15所示手機與林益至聯繫後，於109 年5
    月2 日15時許，在吳權釗位於高雄市○○區○○街00號住處
    ，以新臺幣（下同）500 元之價格，販賣重量0.3 公克之甲
    基安非他命予林益至，折抵其積欠林益至之500 元債務。嗣
    因員警對吳權釗持用如附表編號15所示手機執行通訊監察，
    並前往上址查扣如附表所示之物，始悉上情。
二、案經高雄市政府警察局刑事警察大隊報告臺灣高雄地方檢察
    署檢察官偵查起訴。
    理  由
壹、有罪部分：
一、證據能力部分：
    按被告以外之人於審判外之言詞或書面陳述，除法律有規定
    者外，不得作為證據，刑事訴訟法第159 條第1 項定有明文
    。又被告以外之人於審判外之陳述，雖不符刑事訴訟法第15
    9 條之1 至第159 條之4 之規定，而經當事人於審判程序同
    意作為證據，法院審酌該言詞陳述或書面陳述作成時之情況
    ，認為適當者，亦得為證據；當事人、代理人或辯護人於法
    院調查證據時，知有同法第159 條第1 項不得為證據之情形
    ，而未於言詞辯論終結前聲明異議者，視為有前項之同意，
    刑事訴訟法第159 條之5 亦有明定。查檢察官、被告吳權釗
    及辯護人於本院行準備程序時，對本判決以下引用之證據資
    料，均同意有證據能力（見院二卷第88頁），且迄於言詞辯
    論終結前均未聲明異議。經本院審酌各該證據作成時之情況
    並無違法或顯然不可信之瑕疵，爰認以之作為證據應屬適當
    ，揆諸上開說明，應具證據能力。另本院後述所引用之非供
    述證據部分，與本案均有關聯性，且查無違反法定程序取得
    之情，依刑事訴訟法第158 條之4 規定反面解釋，亦具證據
    能力。
二、認定事實所憑之證據及理由：
  ㈠上揭事實，業據被告於警詢、偵查及本院審理中均坦承不諱
    （見警二卷第11至12頁、偵卷第49至52頁、院二卷第107 頁
    ），核與證人林益至於警詢中所述：109 年5 月2 日15時許
    ，我在吳權釗住處以500 元向吳權釗購買1 小包甲基安非他
    命，回家後自口袋取出時，不慎被我老婆發現等語；並於偵
    訊時結證：警詢所述屬實等語一致（見警二卷第59至61頁、
    偵卷第42頁），參以卷內通訊監察譯文中，證人林益至曾於
    109 年5 月5 日通話時向被告表示：上次那個我放在後口袋
    ，結果在拿出來時被我老婆看到等節（見警二卷第22頁），
    與證人林益至之證述大致相符，堪認證人林益至前揭所述可
    以採信，而得作為被告此部分自白之補強證據，此外，並有
    本院搜索票、高雄市政府警察局刑事警察大隊（下稱高雄市
    刑大）搜索扣押筆錄、扣押物品目錄表、扣押物品收據、扣
    押物品照片（見警二卷第26至32、38頁）、109 年度毒保字
    第216 號、109 年度安保字第571 號、109 年度檢管字第15
    14號扣押物品清單及照片（見偵卷第67至72、77至83頁）、
    本院109 年度院總管字第1744號扣押物品清單（見院一卷第
    33至35頁）、高雄市立凱旋醫院109 年7 月20日高市凱醫驗
    字第65043 、65055 號濫用藥物成品檢驗鑑定書（見偵卷第
    109 至111 頁）、法務部調查局濫用藥物實驗室109 年7 月
    14日調科壹字第10923011930 號鑑定書（見偵卷第113 頁）
    、高雄市刑大偵辦毒品案件尿液採證檢驗對照表【原始編號
    L00-000-000 】、正修科技大學超微量研究科技中心109 年
    7 月14日尿液檢驗報告【原始編號：L00-000-000 】（林益
    至驗尿部分，見警二卷第74至75頁）等件在卷可稽，且有扣
    案如附表編號15所示手機可佐，足證被告前揭任意性自白與
    事實相符，堪可採信。
  ㈡按販賣毒品係違法行為，非可公然為之，且有其獨特之販售
    通路及管道，復無一定之公定價格，容易增減分裝之份量，
    而每次買賣之價量，可能隨時依雙方關係深淺、資力、需求
    量及對行情之認知、毒品純度、來源是否充裕、查況鬆嚴、
    購買者被查獲時供述購買對象之可能風險評估等，而異其標
    準，非可一概而論，且販賣者從各種「價差」、「量差」或
    「純度」牟取利潤方式，亦有差異，然其所圖利益之非法販
    賣行為目的，則屬相同，並無二致。又販賣利得，除經行為
    人坦承，或其價量至臻明確，確實難以究其原委。然依一般
    民眾普遍認知，毒品價格非低、取得不易，且毒品之非法交
    易，向為政府查禁森嚴且重罰不寬貸，衡諸常情，倘非有利
    可圖，殊無必要甘冒持有毒品遭查獲、重罰之極大風險，無
    端為該買賣之工作。從而，舉凡有償交易，除足反證其確另
    基於某種非圖利本意之關係外，通常尚難因無法查悉其買進
    、賣出之價差，而諉無營利之意思，或阻卻販賣犯行之追訴
    。查被告於上開時、地販賣甲基安非他命予林益至，買賣價
    金為500 元而屬有償交易已如前述，且被告與林益至並非至
    親，如非有利可圖，自無甘冒觸犯刑罰之高度風險而交付第
    二級毒品予林益至之理，揆諸前揭說明，應可認被告主觀上
    確有販賣甲基安非他命以營利之犯意甚明。
  ㈢綜上所述，本案事證明確，被告上開犯行洵堪認定，應依法
    論科。
三、論罪科刑：
  ㈠罪名及罪數
    按行為後法律有變更者，適用行為時之法律。但行為後之法
    律有利於行為人者，適用最有利於行為人之法律，刑法第2
    條第1 項定有明文。被告行為後，毒品危害防制條例第4 條
    第2 項、第17條規定，已於109 年1 月15日修正公布，並於
    同年7 月15日施行。修正前毒品危害防制條例第4 條第2 項
    規定：「製造、運輸、販賣第二級毒品者，處無期徒刑或7
    年以上有期徒刑，得併科新臺幣1 千萬元以下罰金」，修正
    後條文則為：「製造、運輸、販賣第二級毒品者，處無期徒
    刑或10年以上有期徒刑，得併科新臺幣1 千5 百萬元以下罰
    金」。又修正前之毒品危害防制條例第17條第2 項原規定：
    「犯第4 條至第8 條之罪於偵查及審判中均自白者，減輕其
    刑。」，修正後為：「犯第4 條至第8 條之罪於偵查及歷次
    審判中均自白者，減輕其刑。」，經比較修正前後之法律，
    毒品危害防制條例第4 條第2 項規定，構成要件均未變更，
    然刑責較修正前提高，另新法對於減輕其刑之要求較為嚴格
    ，顯然影響被告實質之刑罰，故本案應以被告行為時即修正
    前之毒品危害防制條例第4 條第2 項、第17條第2 項對被告
    較為有利。是核被告所為，係犯修正前毒品危害防制條例第
    4 條第2 項之販賣第二級毒品罪。又被告於販賣前持有第二
    級毒品之低度行為，為其後販賣之高度行為所吸收，不另論
    罪。
  ㈡刑之減輕事由
    本件被告對於上開販賣第二級毒品犯行，於偵查及本院審判
    中均坦承不諱，已如前述，符合修正前毒品危害防制條例第
    17條第2 項之減輕要件，應減輕其刑。
  ㈢量刑審酌
    本院審酌被告明知甲基安非他命屬戕害他人身心之毒品，如
    任其氾濫、擴散，影響社會治安，危害非淺，政府因而嚴令
    禁絕甲基安非他命之流通，竟無視國家杜絕甲基安非他命之
    禁令，而為上開犯行，所為不但戕害他人身心健康，更對社
    會治安造成相當危害，而應予相當之刑事非難。惟念被告犯
    後尚能坦承犯行，態度尚可，且本次販賣毒品之對象僅有1
    人，販賣之價格及數量非鉅，而與大盤毒梟有異，惡性相對
    較輕。再兼衡被告販賣毒品之目的、手段、情節。並考量被
    告自陳專科畢業之智識程度，目前待業，未婚，無須扶養他
    人之家庭經濟狀況等一切情狀（見院二卷第116 頁），量處
    如主文第1 項所示之刑，以資懲儆。
四、沒收部分
    扣案如附表編號15所示手機，係被告用以與林益至聯繫之工
    具，業經被告於審判時供承不諱（見院二卷第115 頁），應
    依毒品危害防制條例第19條第1 項規定宣告沒收。又被告就
    上開犯行有500 元之犯罪所得，業經本院認定如前且未據扣
    案，應依刑法第38條之1 第1 項前段、第3 項規定宣告沒收
    ，並於全部或一部不能沒收或不宜執行沒收時，追徵其價額
    。至附表編號1 至8 、10、12至13所示之物，固均檢出第一
    級毒品海洛因成分，且附表編號9 所示之物亦檢出第二級毒
    品甲基安非他命成分，有上開高雄市立凱旋醫院濫用藥物成
    品檢驗鑑定書、法務部調查局濫用藥物實驗室鑑定書可資憑
    佐（見偵卷第109 至113 頁），惟被告於審理中既自承上開
    毒品均供己用等語（見院二卷第115 頁），堪信上開毒品與
    本案犯行並無關聯，且檢察官既未於起訴書或本院審理時表
    明聲請沒收之旨，難認檢察官有單獨聲請沒收前述違禁物之
    意，爰均不宣告沒收銷燬，而宜由檢察官另尋單獨聲請沒收
    程序處理。另附表編號11、14、16至18所示之物，依被告於
    審理中所述亦非供本案販賣毒品之用，顯與本案並無關聯，
    且復查無其他證據足資認定該等物品為本案犯罪之工具，亦
    均不予宣告沒收。
貳、無罪部分：
一、公訴意旨略以：被告基於轉讓禁藥之犯意，分別為下列行為
    ：㈠於109 年4 月17日12時22分許，接獲林益至以行動電話
    門號0000000000號來電後，於翌日凌晨2 時許，在上開住處
    內轉讓不詳數量之禁藥即甲基安非他命（下稱甲基安非他命
    ）予林益至。㈡於同年4 月21日12時24分許，接獲林益至以
    上述行動電話門號來電後，在上開住處內轉讓不詳數量之甲
    基安非他命予林益至。㈢於同年4 月29日20時23分許，接獲
    林益至以上述行動電話門號來電後，於23時20分許，在上開
    住處內轉讓不詳數量之甲基安非他命予林益至。㈣於同年5
    月5 日13時21分許，接獲林益至以上述行動電話門號來電後
    ，在上開住處內轉讓不詳數量之甲基安非他命予林益至。㈤
    於同年5 月14日13時31分許，接獲林益至以上述行動電話門
    號來電後，在上開住處內轉讓不詳數量之甲基安非他命予林
    益至。因認被告此部分均涉犯藥事法第83條第1 項之轉讓禁
    藥罪嫌等語。
二、按刑事訴訟法第156 條第2 項規定：被告或共犯之自白，不
    得作為有罪判決之唯一證據，仍應調查其他必要之證據，以
    察其是否與事實相符。其立法旨意在防範被告或共犯之自白
    與真實不符，故對自白在證據上之價值加以限制，明定須藉
    補強證據以擔保其真實性。所謂補強證據，係指除該自白本
    身之外，其他足以證明該自白之犯罪事實確具有相當程度真
    實性之證據而言，雖所補強者，非以事實之全部為必要，但
    亦須因補強證據與自白之相互印證，足使犯罪事實獲得確信
    者，始足當之。法院對於取得毒品者有關毒品來源之陳述，
    應再調查其他有相當程度關聯性之補強證據，相互參酌，必
    達於通常一般之人均不致有所懷疑，而得確信該陳述為真實
    者，方得為有罪之認定（最高法院105 年度台上字第198 號
    刑事判決意旨參照）。
三、公訴意旨認被告涉有上開罪嫌，無非係以被告於警詢、偵查
    及審判時之供述、證人林益至於警詢及偵查中之證詞、上開
    通訊監察譯文、搜索扣押筆錄、高雄市立凱旋醫院濫用藥物
    成品檢驗鑑定書、法務部調查局濫用藥物實驗室鑑定書、林
    益至之尿液檢驗報告為主要論據。
四、訊據被告雖坦承有於上開時、地分別轉讓甲基安非他命予林
    益至等情。惟被告之辯護人則以：被告被訴轉讓禁藥部分僅
    有被告之自白，卷內監聽譯文並無轉讓禁藥之交談內容，且
    證人林益至之證述亦未提及被告有轉讓禁藥之行為，故此部
    分請為無罪之諭知等語，為被告辯護。經查：
  ㈠證人林益至雖於偵查中證述：每次我去找「釗仔」，我都是
    託他買安非他命，但不是每次都有（安非他命）等語（見偵
    卷第42頁）。然林益至於偵查中亦同時證述其於警詢中所述
    都實在（見偵卷第42頁），而林益至於警詢中則陳述：前述
    公訴意旨㈠至㈣所指109 年4 月18日、21日、29日、同年5
    月5 日均未與被告交易毒品，至於公訴意旨㈤所指108 年5
    月14日，則係介紹朋友與被告聯絡，亦未與被告交易毒品等
    語（見警二卷第52至63頁），由此觀之，證人林益至於警詢
    、偵訊均明確指證其於前述公訴意旨㈠至㈤所指時、地，未
    自被告處受讓甲基安非他命，而與被告前述自白內容不符，
    從而，自難作為被告前述自白之補強證據。
  ㈡又依被告與林益至間於109 年4 月18日、21日、29日、同年
    5 月5 日、14日之通訊監察譯文，雖有被告與林益至相約見
    面，或請被告代為取得物品之對話，然依林益至於偵查中證
    述：每次我去找「釗仔」，「釗仔」不是每次都有（安非他
    命）等語，是被告與林益至縱有相約見面，亦未必有轉讓甲
    基安非他命之情事，亦難以前述譯文作為被告自白之補強證
    據。
  ㈢再者，上開搜索扣押筆錄、高雄市立凱旋醫院濫用藥物成品
    檢驗鑑定書、法務部調查局濫用藥物實驗室鑑定書，僅能證
    明被告持有海洛因及甲基安非他命等物，而林益至之尿液檢
    驗報告，雖能證明林益至確有施用甲基安非他命，然究無從
    據為認定其所施用之甲基安非他命係因被告轉讓而取得。綜
    上所述，檢察官所舉之證據，並未達通常一般人不致有所懷
    疑，而得以確信其為真實之程度，自難僅憑前揭有瑕疵及仍
    待補強之證述，而為不利被告之認定。此外，本件復查無其
    他確切證據足以證明被告有公訴意旨所指此部分之轉讓禁藥
    犯行，基於無罪推定之原則，自應為被告無罪判決之諭知。
據上論斷，應依刑事訴訟法第299 條第1 項前段、第301 條第1
項，毒品危害防制條例第4 條第2 項（修正前）、第17條第2 項
（修正前）、第19條第1 項，刑法第2 條第1 項前段、第11條、
第38條之1 第1 項前段、第3 項，判決如主文。
本案經檢察官趙期正提起公訴，檢察官陳俊秀到庭執行職務。
中    華    民    國   110    年    11    月    19    日
                  刑事第八庭  審判長法  官  何一宏
　
                                    法  官  陳鑕靂
　
                                    法  官  黃傳堯
以上正本證明與原本無異。
如不服本判決應於收受判決後20日內向本院提出上訴書狀，並應
敘述具體理由。其未敘述上訴理由者，應於上訴期間屆滿後20日
內向本院補提理由書(均須按他造當事人之人數附繕本)「切勿逕
送上級法院」。
如因疫情而遲誤不變期間，得向法院聲請回復原狀。
中    華    民    國   110    年    11    月    19    日
                                    書記官  黃振羽
（得上訴）
附錄本判決論罪科刑法條：
修正前毒品危害防制條例第4 條第2 項
製造、運輸、販賣第二級毒品者，處無期徒刑或7 年以上有期徒
刑，得併科新臺幣1 千萬元以下罰金。
附表：
┌──┬───────┬────────────────┐
│編號│扣案物名稱    │數量╱重量                      │
├──┼───────┼────────────────┤
│ 1  │海洛因        │1 包（毛重0.22公克）            │
├──┼───────┼────────────────┤
│ 2  │同上          │1 包（毛重0.22公克）            │
├──┼───────┼────────────────┤
│ 3  │同上          │1 包（毛重0.22公克）            │
├──┼───────┼────────────────┤
│ 4  │同上          │1 包（毛重0.36公克）            │
├──┼───────┼────────────────┤
│ 5  │內裝海洛因之塑│1 支（毛重1.92公克）            │
│    │膠管          │                                │
├──┼───────┼────────────────┤
│ 6  │同上          │1 支（毛重0.72公克）            │
├──┼───────┼────────────────┤
│ 7  │同上          │1 支（毛重1.1公克）             │
├──┼───────┼────────────────┤
│ 8  │同上          │1 支（毛重1.32公克）            │
├──┼───────┼────────────────┤
│ 9  │甲基安非他命  │白色結晶1 包，檢出第二級毒品甲基│
│    │              │安非他命成分，驗後淨重0.15公克。│
├──┼───────┼────────────────┤
│ 10 │殘渣袋        │3 個（毛重各為0.167 公克、0.217 │
│    │              │公克、0.182 公克），均檢出第一級│
│    │              │毒品海洛因成分。                │
├──┼───────┼────────────────┤
│ 11 │夾鏈袋        │1 包                            │
├──┼───────┼────────────────┤
│ 12 │海洛因        │1 包（毛重0.26公克）            │
├──┼───────┼────────────────┤
│ 13 │內裝海洛因之塑│1 支（毛重0.6 公克）            │
│    │膠管          │                                │
├──┼───────┼────────────────┤
│ 14 │鋁箔紙        │1 張                            │
├──┼───────┼────────────────┤
│ 15 │三星手機      │1 支（含門號：0000000000號SIM 卡│
│    │              │1 張 ；IMEI：000000000000000 ） │
├──┼───────┼────────────────┤
│ 16 │同上          │1 支（含門號：0000000000號SIM 卡│
│    │              │1 張；IMEI：000000000000000 ）  │
├──┼───────┼────────────────┤
│ 17 │郵政存簿儲金簿│1 本                            │
├──┼───────┼────────────────┤
│ 18 │臺灣土地銀行活│1 本                            │
│    │期儲蓄存款存摺│                                │
│    │（扣押物品目錄│                                │
│    │表誤載為中國信│                                │
│    │託存摺）      │                                │
├──┴───────┴────────────────┤
│⒈編號6 、13，均檢出第一級毒品海洛因成分，驗後淨重合計│
│  0.5 公克。                                          │
│⒉編號1 至5 、7 至8 、12，均檢出第一級毒品海洛因成分，│
│  驗後淨重合計0.94公克。                              │
└───────────────────────────┘